【裁判字號】    98,簡上,1374
【裁判日期】    981231
【裁判案由】    詐欺
【裁判全文】
臺灣板橋地方法院刑事判決            98年度簡上字第1374號
上 訴 人  台灣板橋地方法院檢察署檢察官
被    告  甲○○
上列上訴人因被告詐欺案件，不服本院98年度簡字第7727號中華
民國98年9 月30日第一審判決（聲請簡易判決處刑案號：98年度
偵字第21698 號），提起上訴，被告於本院審理時就被訴事實為
有罪之陳述，經本院管轄之第二審合議庭裁定改依簡式審判程序
審理，判決如下：
    主      文
上訴駁回。
    事      實
一、甲○○前曾於民國94年間，因賭博等案件，經本院以94年度
    簡字第5777號判決處有期徒刑六月確定，於95年3 月29日易
    科罰金執行完畢。詎仍不知警惕，依其社會生活經驗及智識
    程度，能預見提供帳戶之提款卡、密碼等資料予他人使用，
    可能遭人將之作為從事詐欺取財等犯罪行為之工具，竟仍不
    違背其本意，基於幫助他人詐欺取財之不確定故意，於97年
    6 月1 日晚間10時許，在台北市中正區○○○路新光三越大
    樓旁之小巷內，將不知情之友人乙○○（另案經本院判決無
    罪確定）所有之台新商業銀行蘆洲分行存款帳戶（帳號為：
    000-0000-0000-0000-00 號，以下簡稱台新銀行帳戶）之提
    款卡、密碼等資料，交付予某真實年籍、姓名不詳、自稱「
    林主任」之成年人士使用。「林主任」所屬之詐騙集團，旋
    基於意圖為自己不法所有之犯意，於97年6 月3 日晚間8 時
    30分許，撥打電話予丙○○，佯稱「渠刷卡消費設定有誤，
    須依其指示操作提款機」云云，致丙○○陷於錯誤，因而先
    後於同日晚間11時6 分許、11時22分許，接續匯款新台幣（
    下同）九萬五千元、三萬二千元（合計十二萬七千元）入甲
    ○○提供之前開台新銀行帳戶，旋遭該詐騙集團成員以提款
    卡提領一空。
二、案經台灣板橋地方法院檢察署檢察官自動檢舉，偵查後聲請
    簡易判決處刑。
    理      由
一、本案被告甲○○所犯係死刑、無期徒刑、最輕本刑為三年以
    上有期徒刑以外之罪，且非高等法院管轄之第一審案件，其
    於本院審理中就被訴事實為有罪之陳述，經本院告知簡式審
    判程序之旨，並聽取公訴人、被告之意見後，經合議庭裁定
    改行簡式審判程序，合先敘明。
二、上揭事實，業據被告於本院審理時坦承不諱，並經證人丙○
    ○、乙○○等人於警詢、偵查及本院另案審理時證述明確，
    復有乙○○帳戶交易明細資料、匯款單等件在卷可稽，足認
    被告自白核與事實相符，堪以採信。按一般於郵局或銀行等
    金融機構開設存款帳戶暨請領存摺及提款卡，係針對個人身
    分及信用予以資金流通之經濟活動，具有強烈專屬性，而金
    融帳戶為個人理財之工具，且申請開立金融帳戶並無任何特
    殊之限制，一般民眾均得以存入最低開戶金額之方式，任意
    在多數不同之金融機構申辦多數之存款帳戶使用，此乃公眾
    所週知之事實，亦為被告所應知。是依一般人之日常生活經
    驗，若見他人不以自己名義申請帳戶，反向他人收取存款帳
    戶為不明用途使用，衡情對於該等帳戶係供詐騙等目的不法
    使用一節，自當有合理之預見與認知。本案事證明確，被告
    犯行，洵堪認定。
三、按刑法上之幫助犯，係對於犯罪與正犯有共同之認識，而以
    幫助之意思，對於正犯資以助力，而未參與實施犯罪之行為
    者而言（最高法院88年度台上字第1270號判決意旨參照）。
    如未參與實施犯罪構成要件之行為，且係出於幫助之意思提
    供助力，即屬幫助犯，而非共同正犯。查被告將不知情之友
    人乙○○所有之上揭帳戶提款卡及提款密碼等資料，提供予
    「林主任」用以詐騙被害人匯入金錢，顯係基於幫助詐欺取
    財之犯意，而未參與前開詐欺取財犯行之構成要件行為。是
    核被告所為，係犯刑法第30條第1 項、第339 條第1 項之幫
    助詐欺取財罪。另被告有如前所述之前案紀錄，於95年3 月
    29日易科罰金執行完畢，有台灣高等法院被告前案紀錄表在
    卷可稽，其於受徒刑之執行完畢後，五年以內故意再犯本案
    有期徒刑以上之罪，為累犯，應依刑法第47條第1 項規定加
    重其刑。至被告以幫助之意思，參與構成要件以外之行為，
    為幫助犯，爰依刑法第30條第2 項規定，依正犯之刑減輕之
    ；並依刑法第71條第1 項規定先加後減之。
四、原審認被告犯行事證明確，適用刑法第30條、第339 條第1
    項、第47條第1 項、第41條第1 項前段，刑法施行法第1 條
    之1 等規定，並審酌被告之犯罪情節等一切情狀，量處拘役
    五十日，並諭知以新台幣一千元折算一日之易科罰金折算標
    準。經核其認事用法均無違誤，量刑亦稱妥適。檢察官依告
    訴人請求上訴，稱量刑過輕云云，為無理由，應予駁回。
五、據上論斷，應依刑事訴訟法第455 條之1 第1 項、第273 條
    之1 第1 項、第3 項、第368 條，判決如主文。
本案經檢察官馮君傑到庭執行職務。
中    華    民    國    98    年    12    月    31    日
            刑事第17庭  審判長法  官  曾正耀
                              法  官  張兆光
                              法  官  林鈺琅
以上正本證明與原本無異。
不得上訴。
                              書記官  林蔚然
中    華    民    國    98    年    12    月    31    日
附錄本案論罪科刑法條全文：
刑法第339 條：
  意圖為自己或第三人不法之所有，以詐術使人將本人或第三人
  之物交付者，處五年以下有期徒刑、拘役或科或併科一千元以
  下罰金。
  以前項方法得財產上不法之利益或使第三人得之者，亦同。
  前二項之未遂犯罰之。


司法院資訊處製作；財團法人民間司法改革基金會備份。
